【裁判字號】    95,聲判,81
【裁判日期】    950920
【裁判案由】    聲請交付審判
【裁判全文】
臺灣高雄地方法院刑事裁定            95年度聲判字第81號
聲  請  人  甲○○
即  被  告
            乙○○
            丁○○
代理人      戊○○  律師
被      告  丙○○
上列聲請人因告訴被告公共危險案件，不服臺灣高等法院高雄
分院檢察署檢察長於民國95年8月4 日駁回聲請再議之處分（
95年度上聲議字第965 號），聲請交付審判，本院裁定如下：
    主  文
聲請駁回。
    理  由
一、本件聲請交付審判意旨：詳如附件聲請交付審判狀所載。
二、按「告訴人不服上級法院檢察署檢察長或檢察總長認再議為
    無理由而駁回之處分者，得於接受處分書後10日內委任律師
    提出理由狀，向該管第一審法院聲請交付審判」、「法院認
    為交付審判之聲請不合法或無理由者，應駁回之。」，刑事
    訴訟法第258 條之1 、第258 條之3 第2 項前段分別定有明
    文。經查，本件聲請人以被告涉犯公共危險罪嫌，向臺灣高
    雄地方法院檢察署檢察官提出告訴，經該署檢察官為不起訴
    處分（95年度偵字第965 號）後，聲請人不服，聲請再議，
    亦經臺灣高等法院高雄分院檢察署檢察長以再議為無理由，
    於95年8 月4 日，以95年度上聲議字第965 號處分書駁回再
    議，並於95年8 月10日送達該處分書予聲請人收受等情【詳
    見臺灣高雄地方法院檢察署95年度偵字第16423 號卷第14頁
    至第16頁】，業經本院依職權調取上揭偵查卷證核閱無誤。
    又查，本案聲請交付審判之末日係95年8 月20日為星期日之
    例假日，爰依法展延1 日即95年8 月21日為本案聲請交付審
    判之末日，而聲請人於95年8 月18日委任戊○○律師向本院
    聲請交付審判，並有上揭駁回再議處分書、蓋有收狀日期為
    95年8 月18日17時16分戳記之刑事聲請交付審判狀各1 份在
    卷可稽，足認聲請人係於法定期間內聲請交付審判，合先敘
    明。
三、次按刑事訴訟法第258 條之1 規定，告訴人得向法院聲請交
    付審判，此係對於檢察官不起訴或緩起訴裁量權制衡之一種
    外部監督機制，此時，法院僅在就檢察官所為不起訴或緩起
    訴之處分是否正確加以審查，以防止檢察機關濫權。依此立
    法精神，同法第258 條之3 第3 項規定：法院就交付審判之
    聲請為裁定前，得為必要之調查等語，其所謂得為必要之調
    查，係指調查證據之範圍應以偵查中曾顯現者為限，不可就
    新提出之證據再為調查，亦不可蒐集偵查卷以外之證據，否
    則將與刑事訴訟法第260 條之再行起訴規定混淆不清（臺灣
    高等法院91年4 月25日刑庭會議法律問題研討意見參照）。
    又法院於審查交付審判之聲請有無理由時，除認為告訴人所
    指摘不利被告之事證未經檢察機關詳為調查或斟酌，或不起
    訴處分書所載理由違背經驗法則、論理法則或其他證據法則
    者外，不宜率予交付審判（法院辦理刑事訴訟案件應行注意
    事項第134 項規定參照）。至上開所謂告訴人所指摘不利被
    告之事證未經檢察機關詳為調查，係指告訴人所提出請求調
    查之證據，檢察官未予調查，且若經調查，即足以動搖原偵
    查檢察官事實之認定及處分之決定，倘調查結果，尚不足以
    動搖原事實之認定及處分之決定者，仍不能率予交付審判，
    併予敘明。
四、告訴人之告訴，係以使被告受刑事訴追為目的，是其陳述是
    否與事實相符，仍應調查其他證據以資審認；事實之認定，
    應憑證據，如未能發現相當證據，或證據不足以證明，自不
    能以推測或擬制之方法，為裁判基礎；再認定犯罪事實，所
    憑之證據，雖不以直接證據為限，間接證據亦包括在內，然
    無論直接或間接證據，其為訴訟上之證明，須於通常一般之
    人均不致於有所懷疑，而得確信其為真實之程度者，始得據
    之為有罪之認定，倘其證明尚未達到此一程度，而有合理性
    懷疑之存在時，即無從為有罪之認定，此分別有最高法院52
    年台上字第1300號、40年台上字第86號及76年台上字第4986
    號判例意旨可資參照。
五、經查：本件聲請人因被告丙○○涉犯公共危險案件，經高雄
    縣政府警察局仁武分局95年4 月17日函送臺灣高雄地方法院
    檢察署檢察官偵辦，嗣臺灣高雄地方法院檢察署檢察官於95
    年6 月27日，以95年度偵字第16423 號為不起訴處分後，聲
    請人等對該不起訴處分書聲明不服，而聲請提起再議，迭經
    臺灣高等法院高雄分院檢察署檢察長於95年8 月4 日，以95
    年度上聲議字第965 號處分以再議無理由，而駁回再議確定
    在案，合先敘明。
六、本件聲請交付審判意旨略以：被告是否在系爭空地經營回收
    業，而其回收所產生廢棄物是否係易燃物而應採防免火源接
    近之義務，惟上開檢察官未為詳查，且未傳訊告訴人所指之
    證人吳麗香、張耀卿、陳黃錦鳳等三人，而認其不起訴處分
    、駁回再議確定之有不適用法則之違誤云云。惟查：
    (一)被告於上揭系爭空地原經營回收業務，亦為被告所是認，
      惟其堅決否認有任何過失引燃火災犯行，並辯稱：94年之
      年底，伊有在該處附近拆過床墊，但事後伊有請鄉公所的
      人來打掃乾淨，伊過年前（指95年農曆過年）都清乾淨了
      等語綦詳，核與證人蔡黃景煌於95年5 月24日偵訊時到庭
      結證之證述：被告於95年1 月10日至15日間打電話給我請
      我去清理雜物，這是我第三次去了，清完後沒看到被告去
      堆雜物了等語【見同上署95年度他字第3300號第22頁】情
      節相符，復參上開火災現場照片所示之火場後現場僅留有
      一床鋼骨材質之彈簧床而已【見高雄縣政府警察局仁武分
      局95年4 月13日函檢附火災原因調查報告書之火災現場照
      片編號23、24照片、第16頁至第22頁】，況且上開床墊非
      但無法證明為被告所置放，尚且又僅祗有一張床墊而已，
      是本件尚難認上開火災能使火勢足以自空地延燒至建築物
      之可能。復酌證人梁永青於95年5 月3 日偵訊時證言所稱
      ：空地上面比較靠記弘得附近的雜草約有150 公分左右，
      雜草不會很茂密，但是也不少等語【見同上署95年度他字
      第3300號卷第8 頁】綦詳，並有上開火災原因調查報告書
      之平面圖及物品配置圖、談話筆錄【見同上仁武分局95年
      4 月13日函檢附火災原因調查報告書之第9 頁至第15頁】
      在卷可佐，足見本件火災現場除上開一張床墊外，另有其
      他易燃物品，是本件尚難逕認有上述廢棄物存在，立即課
      以被告負有防免火源接近易燃物的義務，並論處以失火罪
      刑尚屬率斷。
    (二)又聲請人雖曾聲請傳喚證人吳麗香、張耀卿、陳黃錦鳳，
      而待證事實係為證明：被告是否於上開垃圾清除後，續在
      系爭地上從事床墊回收之情節，惟按刑法失火罪的構成要
      件為被告己身的過失行為引致發火災為斷，而本件火災發
      生仍無積極證據證明被告有因其過失而引發火災之證據，
      再者，依上開火災原因調查報告書之平面圖及物品配置圖
      、談話筆錄、火災現場照片、天威安全保全股份有限公司
      之安全系統設計圖、觀察紀錄、勘查紀錄及原因研判【見
      同上仁武分局95年4 月13日函檢附火災原因調查報告書之
      第4 頁至第24頁】等情所示：本件起火原因以遺留火種（
      例如煙蒂等微小火源）起火燃燒之可能性最大等情節，亦
      與被告無關，是本件告訴人聲請傳喚吳麗香、張耀卿、陳
      黃錦鳳證人僅係為證明被告是否有繼續在本件火災現場土
      地上從事床墊回收行為而已，實與被告上開失火行為並無
      任何因果關連性，是該三位證人證據之調查與本案事實既
      欠缺關連性，爰不加以調查，並不生不適用法則之違誤。
    (三)綜上，檢察官依職權自有審酌該等證據之調查與本案事實
      既欠缺關連性，爰不加以調查，與法尚無不合。
七、本件聲請交付審判意旨另以：被告在係爭土地上從事廢床墊
    回收及拆除棉絮、椰子纖維等部分，該等遺留之廢棄物可能
    即為引發火災之物，應有調查之必要，檢察官未傳訊住於係
    爭土地旁之證人陳黃錦鳳，已有未洽；而被告另應依民法第
    774 條違反土地所有人經營工業及行使其他之權利，應注意
    防免鄰地損害義務，被告並未為上揭義務之遵守，自應負失
    火罪責云云。然查：
    (一)被告於95年5 月3 日偵訊時供稱：伊於95年農曆過年前，
      已清乾淨係爭土地並此後未有於該地為回收拆解廢床墊之
      行為【見同上署95年度他字第3300號第8 頁】等語明確，
      與證人蔡黃景煌於95年5 月24日偵訊時到庭結證之證述：
      被告於95年1 月10日至15日間打電話給我請我去清理雜物
      ，這是我第三次去了，清完後沒看到被告去堆雜物了等語
      【見同上署95年度他字第3300號第22頁】情節符合，並有
      上開火災原因調查報告書之第16頁至第22頁照片在卷可佐
      復酌火災後現場只發現一床床墊之事實，是本件被告所辯
      與事實符合，應堪採信。
    (二)按民法第774 條規定，土地所有人經營工業及行使其他之
      權利 ，應注意防免鄰地損害義務，此規定僅為土地所有
     人間相鄰關係權利義務分配之規定，作為各該當事人民事
     損害賠償請求之依據，尚不得逕以為認定刑法中責任條件
     之規定，再者，本案中是何人堆放前揭垃圾、一床床墊及
     雜草等易燃物尚有疑義，如何課予被告防免火源之義務，
     再參依上開火災原因調查報告書之平面圖及物品配置圖、
     談話筆錄、火災現場照片、天威安全保全股份有限公司之
     安全系統設計圖、觀察紀錄、勘查紀錄及原因研判【見同
     上仁武分局95年4 月13日函檢附火災原因調查報告書之第
     4 頁至第24頁】等情所示：本件起火原因以遺留火種（例
     如煙蒂等微小火源）起火燃燒之可能性最大等情節觀之，
     本件火災發生與被告無關，洵堪認定。
   (三)末按事實之認定，應憑證據，如未能發現相當證據，或證
     據不足以證明，自不能以推測或擬制之方法，為裁判基礎
     。且認定犯罪事實所憑之證據，雖不以直接證據為限，間
     接證據亦包括在內，然而無論直接證據或間接證據，其為
     訴訟上之證明，須於通常一般之人均不致有所懷疑，而得
     確信其為真實之程度者，始得據為有罪之認定，倘其證明
     尚未達到此一程度，而有合理之懷疑存在而無從使事實審
     法院得有罪之確信時，即應由法院為諭知被告無罪之判決
     ，最高法院40年台上字第86號、76年台上字第4986號判例
     意旨可資參照。經查，本案火災現場土地上有垃圾、一床
     床墊及雜草等物，而該廢棄物與床墊，尚邊積極證據證明
     係為被告所置放，況依下開高雄縣政府消防局火災原因調
     查報告指出：本件起火原因疑似有不明閒雜人所遺留煙蒂
     等微小火源，加上火災當日中央氣象局發佈寒流特報，北
     風強勁，乃延燒至告訴人3 人承租之廠房為起火主因【見
     火災原因調查報告第6 頁】，復酌上開證人蔡黃景煌、證
     人梁永青證言，再酌火災現場照片27幅可佐【見上開火災
     原因調查報告第16頁至第22頁】，綜上，本件尚無證據認
     定被告有失火引燃燃燒物並延燒至告訴人廠房之事實，因
     此，原檢察官依上揭意意，所為不起訴處分並無違誤。
八、綜上所述，上開不起訴處分及駁回再議理由暨事證，業經本
    院調閱上開卷證核閱屬實，而檢察官為不起訴處分之理由，
    亦無何違背經驗法則、論理法則或其他證據法則之情事，又
    本院認本件聲請人所指摘不利被告等之事證仍不足以動搖原
    處分之認定結果，是聲聲請之理由不當，揆諸上開說明，本
    件交付審判之聲請為無理由，應予駁回。
九、據上論斷，依刑事訴訟法第258 條之3 第2 項前段，裁定如
    主文。
中    華    民    國    95    年    9   月    20    日
                  刑事第三庭  審判長法  官  張意聰
                                    法  官  郭瓊徽
                                    法  官  施添寶
中    華    民    國    95    年    9     月    22    日
以上正本證明與原本無異。
不得抗告。
                                    書記官  陳威志


司法院資訊處製作；財團法人民間司法改革基金會備份。
